【裁判字號】    92,上易,878
【裁判日期】    920723
【裁判案由】    傷害
【裁判全文】
臺灣高等法院刑事判決                            九十二年度上易字第八七八號
    上  訴  人  臺灣臺北地方法院檢察署檢察官
    被      告  甲○○
右上訴人因被告傷害案件，不服臺灣臺北地方法院九十二年度易字第二八五號，中華
民國九十二年三月十四日第一審判決（起訴案號：臺灣地方法院檢察署九十一年度偵
字第二四六一四號）提起上訴，本院判決如左：
    主  文
上訴駁回。
    理  由
一、公訴意旨略以：被告甲○○與乙○○原係同事，二人曾因細故發生嫌隙，詎被告
    甲○○心有未甘，竟於民國（下同）九十一年七月十九日晚間九時四十五分許，
    夥同真實姓名年籍不詳之成年男子三人，共同基於傷害他人身體之犯意，由被告
    駕駛車號：Ｑ四－三八四一號自用小客車，搭載該三名男子至臺北縣新店市○○
    路七號前，趁告訴人自車號：ＣＩ－八一七七號自用小客車下車查看輪胎之際，
    由該三名男子分持鋁棒動手毆打告訴人，致告訴人受有左尺骨線性骨折之傷害，
    旋經告訴人大聲呼救，該三名男子乃迅即坐上被告駕駛之上開自用小客車後逃逸
    ，嗣由告訴人記下前開自用小客車之車號後，報警循線查獲上情，因認被告涉犯
    刑法第二百七十七條第一項之傷害人之身體罪嫌云云。
二、按犯罪事實應依證據認定之，無證據不得推定其犯罪事實；不能證明被告犯罪者
    ，應諭知無罪之判決，刑事訴訟法第一百五十四條、第三百零一條分別定有明文
    。再按犯罪事實之認定，應憑證據，如未能發現相當證據，或證據不足以證明，
    自不能以推測或擬制之方法，以為裁判基礎（最高法院四十年臺上字第八十六號
    判例參照）。再認定不利於被告之事實，須依積極證據，茍積極證據不足為不利
    於被告事實之認定時，即應為有利於被告之認定，更不必有何有利之證據，有最
    高法院四十年臺上字第八十六號、三十年上字第八一六號判例可資參照。又認定
    犯罪事實所憑之證據，無論為直接證據或間接證據，其為訴訟上之證明，須於通
    常一般之人均不致於有所懷疑，而得確信其為真實之程度者，始得據之為有罪之
    認定，倘其證明尚未達到此一程度，而有合理性懷疑之存在時，即無從為有罪之
    確信，最高法院七十六年臺上字第四九八六號判例亦足資參照。再告訴人之告訴
    ，係以使被告受刑事訴追為目的，是其陳述是否與事實相符，仍應調查其他證據
    以資審認，最高法院五十二年臺上字第一三○○號判例亦著有明文。
三、公訴人認被告涉犯前開傷害罪行，無非係以告訴人之指訴及天主教耕莘醫院診斷
    書一紙為其主要論據。惟訊據被告堅詞否認有前開傷害犯行，辯稱：伊於案發當
    時，係在家中睡覺，且車輛停放在距離住處約五百公尺處之青年公園工務車停車
    場內，伊並未駕駛前開車輛搭載三名男子前往告訴人住處毆打告訴人等語。
四、經查：
(一)告訴人於警訊固供稱：「我於九十一年七月十九日二十一時四十五分在新店市○
    ○路七號前被三人無故毆打，他們年籍不詳。現場共四人，一人駕駛，其餘三人
    持鋁棒打我，不知因何事打我」等語，於原審時亦供稱：「我下車查看輪胎，有
    三個人衝過來拿鋁棒打我，被告在車子外面，就在駕駛座的旁邊，我有看到，但
    是我不確認，但是我有記下車號，後來經查證是一位女子的車子，他曾經說過他
    的女兒有買一台車子讓他開車代步．．．當時二個人拿鋁棒打我右手，另外一個
    人要打我的時候，我拉住他的鋁棒，但是另外二個人又拿鋁棒打我背部，我在車
    內的時候他們就亂棒揮打我，三個人都有打到我。後來我喊他們就趕快上車之後
    就走掉了。」等語，惟依告訴人指訴之情節觀之，告訴人於案發當時係同時遭三
    名真實姓名年籍不詳之成年男子以鋁棒亂棒揮打，於慌亂之際，能否明確記下該
    三名男子所乘坐車輛之車號，非無足疑。況告訴人於警訊供稱：「不知因何事打
    我」等語，於本院九十二年五月八日調查時改稱：「（他與你有何恩怨？）我跟
    他本來合夥經營賭場，是骰子賭場，贏五百元抽十元或二十元，賭場在萬華區不
    特定的場所，每天更換地點，約五、六年前到去年四月，當時我在賭場被排擠，
    就離開，後來他們被萬華分局舉發被抓，認為是我舉發的，曾經恐嚇我，我有向
    泰山分駐所報案。」等語，前後不一其詞，亦難率予採信。再告訴人如同時遭三
    名真實姓名年籍不詳之成年男子以鋁棒亂棒揮打，其所受之傷害及受傷之部位，
    當遍及全身，乃依告訴人所提出之天主教耕莘醫院診斷證明書，卻僅記載：「左
    尺骨線性骨折」一處，而無其他瘀、挫傷等傷害情形，亦有可疑，自不足據為不
    利於被告之認定。
(二)證人丙○○於原審調查時證稱：「（九十一年七月十九日晚上有去被告住處）有
    。（當時情形）去的時候八點多，九點多我就走了，我進去沒有多久，講講話上
    個廁所，大概十多分鐘就走了，被告當時在睡覺，我上廁所的時候有看到被告在
    睡覺。（為何這天你記得特別清楚）因為我當天我有去看我表哥，因為我表哥自
    殺，我因為有經過我朋友家，所以有進去一下，我有送被告的女兒回去，當天下
    午我跟被告女兒去板橋吃麵線，晚上去看我表哥，看完表哥後就送被告女兒回家
    ，我送她回家的時候大約是八點多快九點。」等語，且證人高國原於原審時亦證
    稱：「（你與被告何關係）我們在青年公園溜狗認識的。（你知道他《指被告》
    有一台車）知道，他有一台的喜美的白色轎車．．．。（他《指被告》車子都停
    在何處）他都把車子停在青年公園環保署工程車那邊，我每天都會看到。（你都
    幾點去溜狗）八點多到十點。（九十一年七月十九日晚上九時四十五分你是否有
    印象被告的車子放在那裡）我的印象他的車子都會放在那邊，我幾乎每天都會看
    到他的車子放在那邊。（你從什麼時候開始溜狗）我養狗十幾年了，但是我是在
    二、三年前才認識被告的。（你剛才說幾乎每天看到被告的車子）我認識他之後
    才發現他的車子放在那邊，大概二、三年了。（你在認識被告這段期間有無沒有
    把車子放在那邊的）我幾乎天天看到，因為我每天都會去溜狗，過年期間我也有
    看到。（你知道這輛車子是何人的）我知道都是他《指被告》在用，我沒有看到
    別人開過，我很少看到他開那車子，因為那車子幾乎放在那邊。」等語，足認被
    告所辯：伊於案發當時，係在家中睡覺，且車輛停放在距離住處約五百公尺處之
    青年公園工務車停車場內，伊並未駕駛前開車輛搭載三名男子前往告訴人住處毆
    打告訴人等語，尚非全然無據。
(三)此外，復乏其他積極證據足資證明被告涉有前開犯行，自屬不能證明其犯罪。
五、原審因予諭知被告無罪之判決，經核尚無違誤。公訴人循告訴人請求提起上訴，
    意旨略以：(一)告訴人與被告前係賭場之合夥人，於去年四月間因內部不合發生
    嫌隙，同年七月間該賭場遭萬華分局查獲，被告懷疑係告訴人舉報，即對告訴人
    展開報復，並遣人至告訴人家中放置恐嚇字條，當時告訴人曾向泰山分駐所報案
    ，嗣再發生本案，足見告訴人非無端誣指。(二)案發當時路燈明亮，且有路人觀
    看，告訴人自有機會看清楚被告所駕駛之自小客車車號。(三)證人高國原於原審
    證稱：幾乎天天看到被告開那台車子云云，惟天有陰晴冷熱，人有忙閒病痛，即
    使是上班，亦不可能一年三百六十五日天天準時上下班，更何況尚有出差、社交
    等雜事牽絆，此等遛狗閒事，怎可能天天在同一時間為之？況縱使遛狗看見被告
    汽車，衡情亦無記憶他人汽車號碼之必要與可能？然該證人於原審卻言及被告所
    有汽車之車牌號碼，是該證人所言，容有進一步查證之必要。(四)證人丙○○於
    偵查中並未言及伊表哥曾自殺等情，是否確有其事，亦待查明云云。惟按：(一)
    告訴人家中遭人放置恐嚇字條等情，告訴人供稱並未親眼目睹，僅係猜測被告所
    為，自難以該臆測之詞，即推定被告涉有本件傷害犯行。（二）告訴人於案發當
    時係同時遭三名真實姓名年籍不詳之成年男子以鋁棒亂棒揮打，於慌亂之際，能
    否看清楚前開男子所乘坐之自小客車車號，已非無疑，公訴人徒以案發當時路燈
    明亮，且有路人觀看，遽認告訴人有機會看清楚被告所駕駛之自小客車車號云云
    ，卻未指稱有何路人看到，並提供作為證據資料，尚嫌速斷，亦不足採。（三）
    證人高國原於原審證稱：伊每天遛狗，而被告都把車子停在青年公園環保署工程
    車那邊，伊每天都會看到等語，與常情並無不符，且既乏證據證明其係虛偽串飾
    ，即難質疑該項證據之證明力。（四）證人丙○○於原審及本院調查時證稱：伊
    表哥董維新自殺住進亞東紀念醫院，伊於九十一年七月十九日與女友即被告女兒
    前往該院探病後，送被告女兒回家，當晚九點多，有看到被告在睡覺等語，且本
    院經向亞東紀念醫院函詢結果，董維新確因自殺於九十一年七月十七日至七月二
    十二日住院診療，有亞東紀念醫院董維新病歷影本在卷為憑，足見證人丙○○之
    前開證詞，並未背離事實，公訴人執為上訴理由，亦不足取。綜上所述，公訴人
    遽以指摘原判決不當，為無理由，應予駁回。
據上論斷，應依刑事訴訟法第三百六十八條，判決如主文。
本案經檢察官李良忠到庭執行職務。
中      華      民      國    九十二    年      七      月    二十三    日
                              臺灣高等法院刑事第六庭
                                  審判長法  官  陳  春  秋
                                        法  官  王  麗  莉
                                        法  官  高  明  哲
右正本證明與原本無異。
不得上訴。
                                        書記官  李  垂  福
中      華      民      國    九十二    年      七      月    二十四    日


司法院資訊處製作；財團法人民間司法改革基金會備份。
